【裁判字號】    98,上,770
【裁判日期】    991005
【裁判案由】    清償借款
【裁判全文】
臺灣高等法院民事判決                   98年度上字第770號
上  訴  人
即被上訴人  甲○○
訴訟代理人  黃喬詮律師
被上訴人
即上訴人    丙○○
訴訟代理人  黃永琛律師
複代理人    梁堯清律師
被上訴人
即上訴人    丁○○
訴訟代理人  黃炳飛律師
被上訴人即
視同上訴人  乙○○
上列當事人間請求清償借款事件，兩造對於中華民國98年6月19日
台灣士林地方法院97年度訴字第1379號第一審判決各自提起上訴
，本院於99年9月14日言詞辯論終結，判決如下：
    主  文
原判決關於(一)主文第一項命丙○○、丁○○、乙○○連帶給付超
過「新台幣貳佰貳拾萬伍仟柒佰陸拾參元」部分，及其中「以新
台幣壹佰貳拾柒萬捌仟玖佰玖拾貳元（即本金債權部分）計算，
自民國九十七年十一月六日起至清償日止，按年息百分之五計算
之利息」部分；及暨該部分假執行之宣告；(二)主文第二項駁回甲
○○後開第三項之訴部分，及該部分假執行之聲請；暨訴訟費用
之裁判均廢棄。
上開(一)廢棄之「新台幣玖拾貳萬陸仟柒佰柒拾元，及自民國九十
七年十一月六日起至清償日止，按年息百分之五計算之利息」部
分，甲○○在第一審之訴及假執行之聲請均駁回。
上開(二)廢棄部分，丙○○、丁○○、乙○○應再連帶給付甲○○
新台幣壹佰貳拾陸萬陸仟貳佰零貳元；及同以新台幣壹佰貳拾柒
萬捌仟玖佰玖拾貳元（即本金債權）計算，自民國九十七年十月
二十二日起，至清償日止，按週年利率百分之十八計算之利息，
以及依照中央銀行核定公布之擔保放款融通利率二分之一計算之
違約金。
甲○○；丙○○、丁○○、乙○○之其餘上訴均駁回。
第一、二審訴訟費用，由丙○○、丁○○、乙○○連帶負擔百分
之七十九，餘由甲○○負擔。
本判決第三項所命給付部分，於甲○○以新台幣肆拾參萬元為丙
○○、丁○○、乙○○供擔保後，得為假執行；但丙○○、丁○
○、乙○○如以新台幣壹佰貳拾陸萬陸仟貳佰零貳元為上訴人供
擔保，得免為假執行。
    事實及理由
壹、程序方面：
一、按訴訟標的對於共同訴訟之各人必須合一確定者，共同訴訟
    中1人之行為有利益於共同訴訟人者，其效力及於全體；不
    利益者，對於全體不生效力，民事訴訟法第56條第1項第1款
    定有明文。故債權人以各連帶債務人為共同被告提起給付之
    訴，被告1人提出非基於其個人關係之抗辯有理由者，對於
    被告各人即屬必須合一確定，自應適用上開民事訴訟法之規
    定。本件上訴人即被上訴人甲○○（下稱甲○○）於原審起
    訴請求被上訴人即上訴人丙○○、丁○○（下稱丙○○、丁
    ○○），應與被上訴人乙○○（下稱乙○○）連帶給付新台
    幣（下同）439萬8,735元本息及違約金等（詳如下述），原
    審判命丙○○、丁○○、乙○○應連帶給付313萬2,798元本
    息，丙○○、丁○○就其等受敗訴判決部分，提起上訴，所
    提上訴理由屬非基於個人關係之抗辯，且有利於共同訴訟人
    ，上訴效力自應及於乙○○，故乙○○除具被上訴人身分外
    ，爰併列為視同上訴人，合先敘明。
二、乙○○經合法送達，無正當理由，未於言詞辯論期日到場，
    核無民事訴訟法第386條所列各款情形，爰依甲○○之聲請
    ，由其一造辯論而為判決。
三、另丁○○於民國（下同）99年9月14日言詞辯論時，以第三
    人馮文田已將就其所有與本件有關之台北市○○區○○段參
    小段204地號土地應有部分4分之1出售，並發函予其，表示
    願代償丁○○之被繼承人潘闕謹前以上開土地應有部分4分
    之1設定抵押權予甲○○所積欠之貸款本息，必會影響本件
    訴訟之結果，且提出馮文田所發之存證信函，聲請暫緩本件
    訴訟程序云云（見本院卷第284頁至第287頁）。因甲○○已
    當庭表示反對，且丁○○所提出之上開事由，亦與民事訴訟
    法停止訴訟程序之規定不符，故其聲請停止本件訴訟程序乙
    節，即難准許。
四、次按法院認為必要時，得依職權訊問當事人。前項情形，審
    判長得於訊問前或訊問後命當事人具結，並準用第312條第2
    項、第313條及第314條第1項之規定，民事訴訟法第367條之
    1第1項、第2項亦分別定有明文。本件乙○○雖係連帶債務
    人，惟其業經本院於99年3月5日準備程序時，依民事訴訟法
    上開規定為訊問，並命其具結，其已具證人之身分，故其所
    為之陳述雖有不利益於丙○○、丁○○，惟本院仍得審酌乙
    ○○之證詞，並斟酌全辯論意旨及調查證據之結果，在不違
    背論理及經驗法則前提下，依自由心證判斷事實之真偽，併
    予敘明。
五、本件甲○○於原審起訴之範圍、原審判決之範圍及兩造之上
    訴範圍如下：
    (一)甲○○於原審起訴請求丙○○、丁○○、乙○○應連帶給
      付439萬8,735元，及其中127萬8,992元自97年10月22日起
      至清償日止，按週年利率百分之18計算之利息，以及依照
      中央銀行核定公佈之擔保放款融通利率計算之違約金；及
      其中185萬3,541元自起訴狀繕本送達丙○○、丁○○、乙
      ○○翌日起至清償日止，按週年利率百分之5計算之利息
      （見原審卷1第6頁、卷2第49頁、第76頁、本院卷第95頁
      至第96頁；請求之總金額原係439萬9,000元，其後減縮為
      439萬8,735元，詳如下述），其請求之項目如下：
      (1)本金127萬8,992元，及自97年10月22日起（按：因甲○
        ○於97年10月23日提起本件訴訟）至清償日止，按週年
        利率百分之18計算之利息，以及依照中央銀行核定公佈
        之擔保放款融通利率計算之違約金（此部分係包含本金
        、利息及違約金）。
      (2)利息126萬6,202元：係以本金127萬8,992元，自92年4
        月21日起至97年10月21日止，按月利率百分之1.5（即
        週年利率百分之18）計算所得，計算式為：127萬8,992
        元×1.5％×12月×5.5年＝126萬6,202元（此部分無其
        他利息或違約金之請求）。
      (3)違約金185萬3,541元及自起訴狀繕本送達丙○○、丁○
        ○、乙○○翌日起至清償日止，按週年利率百分之5計
        算之利息：其中之違約金係自78年12月29日起至92年4
        月21日止，以本金220萬元，依照中央銀行核定公佈之
        擔保放款融通利率計算：另自92年4月22日起至97年10
        月21日止，以本金127萬8,992元，依照中央銀行核定公
        佈之擔保放款融通利率計算之總和（見原審判決書附表
        ，惟編號39之年利率應更正為2.125％，金額應更正為
        6,255元，總金額應更正為185萬3,541元）。又甲○○
        於起訴時，此部分原係請求185萬3,806元，嗣因附表編
        號39之利率應係2.125％，誤載為2.215％，而請求更正
        ，並將此部分金額減縮為185萬3,541元（見原審卷2第
        49頁），減縮金額為265元（計算式為；185萬3,806元
        －185萬3,541元＝265元；惟原審此部分仍按邱澤任減
        縮前之金額為判決，見原審判決書第13頁，此部分係屬
        訴外裁判）。
    (二)原審判決丙○○、丁○○、乙○○應連帶給付邱澤任313
      萬2,798元（係本金127萬8,992元及邱澤任未減縮前違約
      金185萬3,806元之總和），及自97年11月6日起清償日止
      ，按週年利率百分之5計算之利息，其判決准許之項目如
      下：
      (1)本金127萬8,992元：有關邱澤任請求自97年10月22日起
        至清償日止，按週年利率百分之18計算之利息，以及依
        照中央銀行核定公佈之擔保放款融通利率計算之違約金
        部分，則未准許（見原審判決書第13頁，惟未敘明理由
        ），惟於主文內諭知此部分金額自97年11月6日起清償
        日止，按週年利率百分之5計算之利息（見原審判決書
        第1頁，此部分亦係屬訴外裁判，且因甲○○於原審並
        未為請求，故由本院廢棄即可，無庸為駁回之諭知）。
      (2)違約金185萬3,806元及自起訴狀繕本送達丙○○、丁○
        ○、乙○○翌日起至清償日止，按週年利率百分之5計
        算之利息：因邱澤任已將此部分金額減縮為185萬3,541
        元（見原審卷2第49頁），惟原審仍按邱澤任減縮前之
        金額為判決（見原審判決書第13頁，其中有265元係屬
        訴外裁判，且因甲○○於原審亦未為請求，故由本院廢
        棄即可，無庸為駁回之諭知）。
      (3)至邱澤任請求之利息126萬6,202元部分，原審以邱澤任
        無法證明，而全數駁回（見原審判決書第7頁至第9頁、
        第13頁）。
    (三)兩造之上訴範圍：
      (1)邱澤任部分：對於原審駁回其請求部分，全部聲明不服
        ，提起上訴，內容如下（見本院卷第96頁）：
        利息部分：126萬6,202元〈即以本金127萬8,992元計
          算，自92年4月21日起至97年10月21日止，按月利率
          百分之1.5（即週年利率百分之18）計算所得之利息
          126萬6,202元〉；以及以本金127萬8,992元計算，自
          97年10月22日起至清償日止，按週年利率百分之18計
          算之利息（即上訴聲明第二項之前段與中段所示，見
          本院卷第11頁、第198頁書狀）。
        違約金部分：以本金127萬8,992元計算，自97年10月
          22日起至清償日止，依照中央銀行核定公佈之擔保放
          款融通利率計算之違約金（即上訴聲明第二項後段所
          示，見本院卷第11頁、第198頁書狀）。
      (2)丙○○、丁○○、乙○○部分：丙○○、丁○○對於原
        原審不利於其等部分全部聲明不服，提起上訴（見本院
        卷第215頁、第222頁書狀）；至乙○○部分，則因上開
        一所述，併列為視同上訴人。
貳、實體方面：
一、甲○○主張：
    (一)丙○○、丁○○、乙○○之母親即訴外人潘闕謹生前向伊
      抵押借款，於77年12月29日提供其名下所有之7筆土地，
      設定2筆本金最高限額各為160萬元抵押權登記予伊，約定
      清償日為78年12月28日，嗣經78年8月21日結算後，潘闕
      謹尚積欠伊借款本金共220萬元（下稱系爭借款）未償，
      並由潘闕謹立下覺書為憑；就利息部分，雙方係約定按月
      利率百分之1.5（即年息百分之18）計算；違約金部分，
      則係以本金220萬元依照中央銀行核定公布之擔保放款融
      通利率計算。
    (二)嗣後伊持原審82年度拍字第357號民事裁定為執行名義，
      向原審民事執行處（下稱執行法院）執行拍賣抵押物（即
      台北市○○區○○段參小段640、646及631之1地號土地之
      補償費、徵收費；原執行案號為82年度民執字第1426號，
      嗣後併入91年度執字第7333號執行），因利息按月利率百
      分之1.5（即週年利率百分之18）計算之債權約定部分，
      未於抵押權設定之契約中記載並辦理登記，故執行法院於
      92年4月21日製作之分配表內列載「無期間違約金」67萬
      8,992元，加上債權原本220萬元，共計金額為287萬8,992
      元，伊獲得分配之金額為160萬元。因伊所獲得分配之160
      萬元，應先用以抵充利息67萬8,992元，再用以抵充原本
      92萬1,008元，是以伊尚有本金債權127萬8,992元尚未獲
      清償。
    (三)因丙○○、丁○○、乙○○為潘闕謹之第一順位繼承人，
      自應對於被繼承人潘闕謹所負欠伊之本金、利息及違約金
      負連帶清償責任。爰依繼承及消費借貸之法律關係，求為
      命丙○○、丁○○、乙○○應連帶給付439萬8,735元，及
      其中127萬8,992元，自97年10月22日起，至清償日止，按
      週年利率百分之18計算之利息，以及依照中央銀行核定公
      佈之擔保放款融通利率計算之違約金；另其中185萬3,541
      元，自起訴狀繕本送達丙○○、丁○○、乙○○翌日起至
      清償日止，按週年利率百分之5計算利息之判決（有關邱
      澤任於原審請求之金額內容、原審判決之範圍及兩造上訴
      之範圍，均如前述，不再贅述）。並上訴聲明：(1)原判決
      不利於甲○○部分廢棄；(2)上開廢棄部分，丙○○、丁○
      ○、乙○○應再連帶給付甲○○126萬6,202元，並同以12
      7萬8,992元計算，自97年10月22日起，至清償日止，按週
      年利率百分之18計算之利息，以及依照中央銀行核定公佈
      之擔保放款融通利率計算之違約金；(3)願供擔保，請准宣
      告假執行。答辯聲明：丙○○、丁○○、乙○○之上訴駁
      回（見本院卷第11頁、第198頁書狀、第238頁、第282頁
      反面筆錄）。
二、丙○○、丁○○、乙○○則以：
    1.丙○○部分：
      (1)伊等之被繼承人潘闕謹，生前向甲○○抵押借款本金
        220萬元，甲○○雖於82年4月16日，就本金債權220萬
        元其中160萬元之部份，以原審82年度拍字第357號拍賣
        抵押物裁定向執行法院聲請強制執行並獲清償；但就逾
        160萬元之部份，甲○○並未請求，亦無其他執行名義
        。甲○○就逾160萬元之部份既未聲請強制執行，亦無
        其他中斷時效之事由，則其消滅時效期間，應自本件借
        款之清償期即78年12月28日之翌日起算15年，故甲○○
        之請求權至93 年12月28日即已消滅，而甲○○遲至97
        年10月23日始就上開本金餘額為本件起訴請求，顯已罹
        於時效，依民法第146條之規定，利息、遲延利息、違
        約金等從權利亦隨同消滅，縱認未隨同消滅，亦有民法
        第126條5年短期時效之適用。
      (2)甲○○雖爭執受分配之160萬元應優先抵充遲延利息，
        惟業經執行法院認所請無據予以剔除而未列入分配，雖
        經甲○○聲明異議，業經本院裁定駁回確定。是以本件
        系爭借款本金220萬元部分，甲○○已受分配本金160萬
        元，並無優先抵充遲延利息之問題。從而，系爭借款之
        本金餘額僅為60萬元，甲○○主張本金餘額為127萬8,9
        92元，顯有錯誤。另系爭借款，無論覺書或抵押權設定
        契約書上，均無利息之記載，故甲○○主張有高達月息
        百分之1.5之遲延利息，並不足採；又本件違約金約定
        部分，因未特別約定為懲罰性違約金，自應認係總額預
        定性違約金，故甲○○不得更請求遲延利息之損害賠償
        ；且上開違約金之約定，係依已廢止失效之利率管理條
        例，屬客觀不能計算而無效；縱認非無效，亦應適用5
        年短期時效，且違約金之金額顯屬過高等語，資為抗辯
        。並答辯聲明：上訴駁回；如受不利判決，願供擔
        保，請准宣告免為假執行。上訴聲明：原判決不利於
        丙○○部分廢棄；上開廢棄部分，邱澤任於第一審之
        訴及假執行之聲請均駁回（見本院卷第222頁書狀、第2
        38頁反面筆錄）。
    2.丁○○部分：
      (1)本件借貸之法律關係，應係存在於乙○○與訴外人黃陽
        壽之間；縱認係存在於伊之被繼承人潘闕謹與甲○○之
        間，而潘闕謹死亡，由伊等概括繼承上開債務，然系爭
        借款於78年8月21日會算結果，本金餘額尚欠220萬元。
        嗣經甲○○以160萬元為請求金額，於82年4月16日向執
        行法院以拍賣抵押物裁定為執行名義，聲請強制執行而
        受償160萬元。依抵押權設定契約書、他項權利證明書
        之記載，並無利息、遲延利息之約定。故分配債權時，
        執行法院並未列計利息及遲延利息，僅是將違約金67萬
        8,992元列入分配表計算甲○○債權總額。
      (2)又違約金並非優先抵充受償項目，故甲○○受償之160
        萬元應全數抵充債權原本，該160萬元本金部分，既然
        全數清償，債之關係即行消滅，往後亦再無衍生利息、
        遲延利息或違約金之問題。至於甲○○未聲請執行之其
        餘60萬元債權原本及違約金部分，因不在聲請強制執行
        之範圍內，自不生中斷時效之效力，且系爭借款清償日
        為78年12月18日，故至93年12月28日止，系爭借款請求
        權時效即已完成，甲○○遲至97年10月23日始起訴請求
        ，伊等自得行使抗辯權，拒絕給付。又違約金之約定，
        顯係以業於74年11月27日公布廢止，於同年11月29日生
        效，現已失效之利率管理條例為依據，而「擔保放款融
        通利率」係指銀行以政府公債、中央銀行所發行之定期
        存單、貼現之商業票券等中央銀行認可之合格票券，作
        為擔保品，向中央銀行申請擔保放款融通之利率，就本
        件無論主體或客體均不相容，此部分約定應屬無效。如
        法院認為該約定尚非無效，該違約金之性質亦應屬損害
        賠償總額之預定性質，且因系爭借款本金160萬元已於
        83年1月26日完全受償，債之關係已消滅，其後已無違
        約金之產生，而其餘之60萬元，因債權已於93年12月28
        日即時效完成，其後自無再衍生違約金問題，縱認有違
        約情事，違約金僅能請求自78年12月29日計算至93年12
        月27日止。另因甲○○已受償部分金額，並請斟酌上訴
        人未適時處理，又怠於通知，顯然與有過失，以及伊等
        係因概括承受本件債務，且未因繼承而受有重大利益等
        情節，請依民法第251條規定酌減違約金等語，資為抗
        辯。並答辯聲明：上訴駁回；如受不利判決，願供
        擔保，請准宣告免為假執行。上訴聲明：原判決不利
        於丁○○部分廢棄；上開廢棄部分，邱澤任於第一審
        之訴及假執行之聲請均駁回（見本院卷第215頁書狀、
        第238頁反面筆錄）。
      3.乙○○部分：系爭借款確有約定利息及違約金，欠錢即
        須還錢等語。並答辯聲明：同意甲○○上訴聲明第二項
        之請求（見本院卷第147頁反面筆錄）；惟未為上訴聲
        明。
三、兩造不爭執事項（見本院卷第78頁、第167頁反面筆錄）：
    (一)被上訴人之被繼承人潘闕謹生前向甲○○抵押借款，於77
      年12月29日提供其名下所有坐落南港區○○段○○段618
      、631（嗣分割出631-1）、640、646等地號4筆土地，應
      有部分均為1/4，設定本金最高限額160萬元抵押權（見原
      審卷第20頁至第21頁，77北松字第024484號他項權利證明
      書、收件字號南第11609號抵押權設定契約書），及另以
      大豐段621地號、玉成段參小段193、204地號等3筆土地，
      應有部分均為1/4，設定另一金額160萬元之本金最高限額
      抵押權（見原審卷第22頁至第23頁，77北松字第024485號
      他項權利證明書、收件字號南第11610號抵押權設定契約
      書）等兩個抵押權登記予上訴人，以資擔保借款債務之履
      行。截至78年8月21日經甲○○與潘闕謹結算後，潘闕謹
      尚積欠甲○○借款本金共220萬元（即系爭借款），此有
      潘闕謹於78年8月21日所出具交由甲○○收執之覺書乙份
      可憑（見原審卷第24頁）。
    (二)系爭借款依據他項權利證明書、抵押權設定契約書（見原
      審卷第20頁、第21頁）上文字記載為「債務清償日期民國
      78年12月28日」，關於其利息、遲延利息之記載為「無」
      ；另關於違約金欄均記載為：「依照中央銀行核定公佈之
      利率計算」。
    (三)甲○○以覺書（見原審卷第24頁）為債權憑據，就如他項
      權利證明書（見原審卷第20頁）上所載擔保本金最高限額
      160萬元之土地，取得士林地院82年度拍字第357號之拍賣
      抵押物裁定。甲○○於82年4月16日向執行法院聲請強制
      執行，拍賣系爭借款之部分抵押物亦即南港區○○段○○
      段640、646、631-1等地號3筆土地（見原審卷第158頁至
      第161頁），後經執行法院雙股以91年度執字第7333號分
      配，甲○○獲償160萬8,342元，其中8,342元為執行費（
      見原審卷第127頁、第192頁至第193頁）。
    (四)甲○○於台灣台北地方法院（下稱台北地院）96年度執助
      字第2305號丁股執行事件針對債務人即乙○○所欠甲○○
      之票款部分獲得分配48萬7,111元（見原審卷第146頁至第
      148頁）。
    (五)甲○○於97年10月23日起訴，請求潘闕謹之繼承人即丙○
      ○、丁○○、乙○○返還借款。
    (六)丙○○、丁○○、乙○○為潘闕謹之繼承人。
    (七)執行法院82年度民執字第1426號拍賣抵押物事件，於82年
      8月12日之執行（調查）筆錄中記載「法官問：設定本金
      最高限額160萬元，就只能就160萬元請求，超過部分無法
      請求，有何意見？甲○○答：沒有意見。我只請求最高限
      額160萬（元）部分求償。」。
四、本件經依民事訴訟法第463條準用同法第270條之1第1項第3
    款規定，整理並協議簡化爭點後，兩造同意就本院98年10月
    2日、99年4月9日準備程序中，兩造協議簡化之爭點為辯論
    範圍（見本院卷第78頁、第167頁至第168頁筆錄）。茲就兩
    造之爭執點及本院之判斷，分述如下：
    (一)本金是否罹於時效？甲○○於82年4月16日聲請強制執行
      是否生中斷全部本金、利息、遲延利息及違約金時效之效
      力？
      1.系爭借款之法律關係確係存在於潘闕謹與甲○○間之事
        實，有甲○○提出與系爭借款相關之他項權利證明書、
        抵押權設定契約書及覺書等證物附卷可稽（見原審卷1
        第20頁至第24頁）；且被上訴人即視同上訴人乙○○經
        本院依民事訴訟法第367條之1規定，依職權訊問，並命
        其具結後，其亦明確證述其母親潘闕謹係借款人，債權
        人係甲○○等語（見本院卷第148頁筆錄）。故丁○○
        抗辯系爭借款係存在於乙○○與訴外人黃陽壽之間云云
        （見本院卷第216頁反面書狀），自非可採。至丁○○
        雖曾抗辯潘闕謹另以台北市○○區○○段621地號、玉
        成段參小段193、204地號等3筆土地，應有部分均為1/4
        ，設定另一金額160萬元之本金最高限額抵押權（見原
        審卷第22頁至第23頁），因乙○○、訴外人馮文田及周
        永祥之債務承擔，故對丙○○、丁○○而言已消滅乙節
        （見本院卷第100頁反面書狀），因其上開抗辯為甲○
        ○所否認，且丁○○並未舉證以實其說，故其此部分抗
        辯，亦非可採，併此敘明。
      2.按消滅時效，因起訴而中斷；而開始執行行為或聲請強
        制執行，與起訴有同一效力，民法第129條第1項、第2
        項第5款定有明文。又因開始執行行為所中斷之時效，
        應於執行行為終結時，由此重行起算（最高法院89年度
        台上字第2544號判決意旨參照）。
      3.又潘闕謹因向甲○○借款，而於77年12月29日提供其名
        下所有、應有部分均為4分之1之相關土地，分別設定本
        金最高限額160萬元之抵押權兩個登記予甲○○，嗣於
        78年8月21日經甲○○與潘闕謹結算後，潘闕謹尚積欠
        甲○○借款本金共220萬元（即系爭借款），並由潘闕
        謹於78年8月21日出具覺書交由甲○○收執，而該覺書
        內記載：「立覺書人潘闕謹前設定77北松字第024484號
        及77北松字第024485號本金最高限額各壹佰陸拾萬元整
        之抵押權向甲○○先生擔保借款，茲經結算尚欠借款本
        金共貳佰貳拾萬元整無誤，特立此覺書交甲○○君收執
        。立覺書人潘闕謹」，有甲○○提出之他項權利證明書
        、抵押權設定契約書及覺書影本各1份附卷可稽（見原
        審卷1第20頁至第24頁），並為兩造所不爭執（見兩造
        不爭執事項(一)）。是以潘闕謹前雖分別設定本金最高限
        額160萬元之抵擇權，作為擔保其向甲○○借款債務之
        履行，惟嗣後因結算結果，共計尚有220萬元未清償，
        且將上開2筆本金最高限額160萬元之抵押權權利證明書
        之字號記載於覺書內，顯見潘闕謹確有將上開2筆本金
        最高限額160萬元抵押權用以共同擔保系爭220萬元借款
        之意思，故甲○○此部分主張，尚屬可採。
      4.且查：
        (1)甲○○於82年4月16日向執行法院就上開640、646、6
          31-1等3筆地號土地應發放但仍列名於潘闕謹名義之
          上開土地徵收補償費，實行抵押權，而聲請強制執行
          ，但其於聲請狀內已載明潘闕謹尚積欠其抵押借款本
          金220萬元及利息、遲延利息、違約金等債務迄未償
          還等語，並檢附上開之覺書作為證物，繫屬於執行法
          院82年度執字第1426號，嗣後併入執行法院91年度執
          字第7333號乙節，業經原審及本院調閱上開執行卷宗
          核閱無誤，並影印執行卷內之聲請狀等資料在卷可按
          （見原審卷2第100頁至第102頁）。
        (2)又甲○○於82年12月28日就上開執行事件陳報債權及
          提出計算書時，亦陳報對於潘闕謹之實際債權金額為
          220萬元，並一併陳報遲延利息、違約金與執行費用
          ，並載明「執行費及遲延利息請就抵押金額即本金最
          高限額160萬元之內優先抵充」等語；嗣於86年12月
          29日再陳報債權及補正計算書時，亦為相同之陳明，
          且於檢附之更正計算書(一)內列載以本金220萬計算，
          自78年12月29日起至83年1月26日止之違約金合計為
          67萬8,992元，有甲○○之民事陳報狀影本2份、更正
          計算書影本1份存卷可參（見原審卷2第103頁至第108
          頁）。
        (3)而執行法院上開執行事件於92年4月21日以91年度執
          字第7333號分配表分配時，亦記載甲○○之執行費各
          為3,371元、4,971元（二者合計為8,342元）；第1順
          位抵押權之債權原本為220萬元、「無期間違約金67
          萬8,992元」，共計為287萬8,992元，分配金額為160
          萬元，不足額為127萬8,992元；嗣後則於94年4月11
          日以士院儀91執雙字第7333號通知，請甲○○於收受
          通知10日起至20日內，至執行法院出納室領取分配款
          160萬8,342元（其中之8,342元係執行費用），而邱
          擇任於94年4月18日收受該通知，有該事件計算書分
          配表、執行法院通知（其上蓋有甲○○於該執行事件
          之送達代收人洪文浚律師蓋有94年4月18日之收文章
          ）影本各1份附卷可參（見原審卷1第126頁至第127頁
          、第192頁至第193頁）。
        (4)綜上，甲○○主張其於上開執行事件中，係就覺書所
          記載之220萬元聲請強制執行拍賣抵押物，故包含該
          220萬元、利息、遲延利息及違約金等，均生中斷時
          效之效力，迄94年4月18日獲得執行法院通知領取分
          配表之中斷事由終止後，時效始重行起算，而其於97
          年10月23日起訴，故系爭借款之本金、利息及違約金
          債權均未罹於時效乙節，堪予採信。且本件情形與潘
          淑玉提出之最高法院99年度第5次民事庭會議決議所
          敘之案例有間，自無上開決議之適用，附此說明。
      5.至丙○○、丁○○抗辯甲○○於82年4月16日聲請強制
        執行時，雖於聲請執行狀內記載標的金額為160萬元；
        以及甲○○於上開執行法院82年8月12日調查時，陳述
        只請求最高限額160萬元部分求償，足見其僅就160萬元
        部分聲請強制執行，就逾160萬元之60萬元部分並未聲
        請強制執行，故該部分已罹於時效云云，並提出執行法
        院91年度執字第7333號、本院93年度抗字第354號民事
        裁定影本各1份為證（見本院卷第61頁至第64頁、第217
        頁至第218頁）。本件因甲○○確有就覺書所記載之220
        萬元聲請強制執行之意，僅因上開執行事件，係就上開
        之640、646、631-1等3筆地號土地應發放但仍列名於潘
        闕謹名義之上開土地徵收補償費，實行抵押權，而上開
        土地原係僅有設定本金最高限額160萬元抵押權（見兩
        造不爭執事項(一)），故甲○○於該事件記載標的金額及
        求償金額均僅為最高限額160萬元之範圍內。惟因甲○
        ○與潘闕謹確有將上開2筆本金最高限額160萬元抵押權
        用以擔保系爭220萬元借款之意思，已如前述。且縱然
        聲請之金額超過上開最高限額抵押權160萬元，僅生超
        過部分無法優先受償之效果。從而，甲○○就覺書所記
        載之220萬元均為請求，則上開金額所生之利息、遲延
        利息及違約金等，均生中斷時效之效力，故丙○○上開
        抗辯，尚非可採。至執行法院及本院上開裁定，僅就甲
        ○○於前開執行事件有關利息債權應否列入分配之聲明
        異議部分為處理，並未就甲○○於該執行事件之聲請執
        行金額為何等部分為認定，是以尚不得以前開民事裁定
        ，為有利於丙○○、丁○○之認定，併此敘明。
    (二)本件是否有約定利息？若有，約定利息之利率為何？
      1.甲○○主張系爭借款確有約定利息，且約定之利息為月
        息是1分半，即年息百分之18，嗣後因潘闕謹未能按期
        付息，故由乙○○開立本票支付利息之事實，業據其提
        出乙○○開立之本票為證（見原審卷1第25頁至第30頁
        ），並經證人黃陽壽於原審98年2月5日言詞辯論時、乙
        ○○於本院準備程序時，分別證述屬實，有原審言詞辯
        論筆錄及本院準備程序筆錄在卷可稽（見原審卷1第285
        頁至第286頁、本院卷第148頁）。
      2.又抵押權設定契約書內「利息」欄雖係記載「無」，惟
        證人乙○○則證稱：「習慣上在抵押權設定書上是寫無
        ，但私下可以約定，本件我們有約定」、「（問：上開
        本票是否你所開立，開立原因為何？）答：本票是我開
        的，我代母親潘闕謹來給付220萬元的利息」、「我母
        親潘闕謹叫我開本票清償這利息，每半年時間到了，無
        法清償就再開一次本票」等語（見本院卷第147頁至第
        149頁），並有乙○○開立面額為3萬3,000元之本票27
        張、面額2萬元、9,000元之本票各1張附卷可稽（均為
        影本，見原審卷1第25頁至第34頁）。經以本金220萬，
        年息百分之18計算結果，每月之利息確係3萬3,000元（
        計算式如下：3,萬3,000元×18/100÷12月＝3,萬3000
        元）。至丁○○抗辯甲○○曾於執行法院系爭執行事件
        訊問時，陳稱上開票款之原因係借款云云（見本院卷第
        268頁），惟甲○○於本院審理時，已更正前開部分應
        係「票款」之誤植等語（見本院卷第271頁），且經核
        以乙○○上開之證述，故甲○○主張上開款項應係票款
        ，而非借款乙節，尚屬可採。
      3.綜上，甲○○主張系爭借款有約定利息，且約定之利率
        為年息百分之18之事實，即屬可採。至乙○○於81年12
        月30日開立之本票金額為2萬元、於81年11月18日開立
        之本票金額為9,000元，雖與其他本票面額為3萬3,000
        元之情形不同，因乙○○業已到庭證述確有約定利息，
        且利率為年息百分之18等語，故上開本票記載之金額雖
        然略有差異，惟仍無礙乙○○上開之證述內容，併此敘
        明。
    (三)違約金之性質為何？其約定是否無效？若有效，違約金應
      如何計算？
      1.有關本件違約金之性質為何，以及違約金之約定是否無
        效等節，經查：
        (1)按當事人得約定債務人不履行債務時，應支付違約金
          ，民法第250條第1項定有明文。因系爭借款及抵押權
          設定契約之訂立均於88年4月21日修正前，依民法債
          編施行法（下稱施行法）第1條規定，應適用修正前
          之民法第250條第1項規定。丙○○雖抗辯依施行法第
          18條規定，應適用修正後之規定云云，惟施行法第18
          條係有關施行前約定違約金是否適用之情形，並非就
          修正施行前之情形加以規定，故應依施行法第1條之
          規定為之，合先敘明。次按違約金，有屬於懲罰之性
          質者，有屬於損害賠償約定之性質者，本件違約金如
          為懲罰之性質，於上訴人履行遲延時，被上訴人除請
          求違約金外，固得依民法第233條規定，請求給付遲
          延利息及賠償其他之損害；如為損害賠償約定之性質
          ，則應視為就因遲延所生之損害，業已依契約預定其
          賠償，不得更請求遲延利息賠償損害（最高法院62年
          台上字第1394號判例意旨參照）。
        (2)甲○○主張系爭借款確有約定違約金，係依照中央銀
          行核定公佈利率中之「擔保放款融通」利率，且屬懲
          罰性違約金之事實，業據其提他項權利證明書、抵押
          權設定契約書、中央銀行利率表為證（見原審卷1第2
          0頁至第23頁、第128頁）。而兩造就他項權利證明書
          、抵押權設定契約書上，記載違約金之約定，係依照
          中央銀行核定公佈之利率計算乙節，亦不爭執（見兩
          造不爭執事項(二)）。另證人黃陽壽於原審98年2月5日
          言詞辯論時、乙○○於本院準備程序時，均證述違約
          金係按照中央銀行核定公布之利率計算（證人乙○○
          並明確指出係依擔保放款融通利率），如果逾期還款
          ，除了要付原來利息外，還要再付違約金等語，有原
          審言詞辯論筆錄及本院準備程序筆錄在卷可稽（見原
          審卷1第285頁、本院卷第148頁）。
        (3)兩造就他項權利證明書、抵押權設定契約書上，記載
          違約金之約定，係依照中央銀行核定公佈之利率計算
          乙節，均不爭執，已如前述，揆諸上開約定之用意，
          應係在表明指違約金之計算方式，係參照經中央銀行
          核定公佈之利率，且證人乙○○並明確指出係依中央
          銀行利率表中之擔保放款融通利率計算，並有甲○○
          提出之中央銀行利率表、利率及準備率表影本各1份
          附卷可參（見本院卷第149頁、原審卷1第128頁、第
          130頁）。至利率管理條例，為規範中央銀行核定，
          對於銀錢業以外金錢債務之法定利率之法律，與邱擇
          任、潘闕謹上開之約定，係屬二事，故縱然利率管理
          條例於74年11月間遭廢止失效，惟並不因此影響邱擇
          任與潘闕謹上開抵押權設定契約書上關於違約金約定
          之效力。故丙○○、丁○○抗辯違約金之約定為無效
          云云，尚非可採。
        (4)綜上，甲○○主張本件違約金約定之性質為懲罰性違
          約金，借款人潘闕謹違約遲延還款時，其除得請求懲
          罰性違約金外，並得依民法第233條第1項但書請求按
          約定利率即月息百分之1.5計算之遲延利息乙節，尚
          屬可採。
      2.有關本件違約金之如何計算？經查：
        (1)因給付遲延所應付之違約金，乃賠償給付遲延所生之
          損害，於債務人給付遲延時，債權人始得請求，其既
          非定期給付之債務，其時效自應為15年而非5年，亦
          無民法第145條第2項規定之適用（最高法院72年度台
          上字第1221號判決意旨參照）。故丙○○抗辯本件違
          約金應適用5年短期時效云云，即非可採。
        (2)從而本件甲○○得請求之違約金，應依本件之債權本
          金×中央銀行公布之擔保放款融通利率（詳原審卷1
          第128頁）×期間；又系爭借款本金為220萬元，且於
          78年12月29日屆清償期，已如前述。從而，應以借款
          債務屆清償期，而被告仍未清償之翌日即78年12月29
          日起開始計算約定之違約金，因甲○○於92年4月21
          日，已受償92萬1,008元之本金（詳於下述），故自
          78年12月29日起，至92年4月21日止，以債權本金220
          萬元計算；而自92年4月22日起，至97年10月21日止
          ，因甲○○已受償部分本金，故應以受償後之本金債
          權餘額，即1,27萬8,992元計算之。經計算結果，違
          約金總額為185萬3,541元（計算式詳如原審判決書附
          表所示，惟編號39之年利率應更正為2.125％，金額
          應更正為6,255元，總金額應更正為185萬3,541元）
          。
      3.有關本件違約金之約定是否過高，有無酌減之必要？經
        查：
        (1)按債務已為一部履行者，法院得比照債權人因一部履
          行所受之利益，減少違約金；約定之違約金額過高者
          ，法院得減至相當之數額，民法第251條、第252條分
          別定有明文。次按當事人約定契約不履行之違約金過
          高者，法院原得依民法第252條以職權減至相當之數
          額，惟是否相當仍須依一般客觀事實、社會經濟狀況
          及當事人所受損害情形，以為酌定標準，而債務已為
          一部履行者，亦得比照債權人所受利益減少其數額（
          最高法院49年台上字第807號判例意旨參見）；且此
          並不因懲罰性違約金或賠償額預定性違約金而異（最
          高法院98年度台上字第1596號判決意旨參照）。
        (2)因甲○○已於92年4月21日受分配160萬元；而系爭借
          款之利率為年息百分之18，僅自92年4月21日起計算
          至97年10月21日止（尚不含78年12月29日起至92年4
          月20日止），遲延利息之金額即高達126萬6,202元；
          而違約金部分，自78年12月29日起計算至97年10月21
          日止，總額已高達185萬3,541元。從而，本院斟酌邱
          擇任就系爭借款，已有部分受償，而系爭借款之遲延
          利息利率高達百分之18，縱甲○○尚未完全受償，但
          其所受損害不大等情，認上開違約金之約定，顯然過
          高，有失公平，應依民法第251條、第252條規定，酌
          減為依中央銀行核定公佈利率中之「擔保放款融通利
          率」2分之1計算違約金，較為允當。故就自78年12月
          29日起計算至97年10月21日止，總額為185萬3,541元
          之違約金部分，甲○○得請求之金額為92萬6,771元
          （計算式為：185萬3,541元÷2＝92萬6,771元，元以
          下4捨5入；即駁回之金額為92萬6,770元）；至其餘
          自97年10月21日起至清償日止部分，則是依中央銀行
          核定公佈利率中之「擔保放款融通」利率2分之1計算
          。至丁○○抗辯甲○○未適時處理系爭借款，又怠於
          通知，顯然與有過失云云，因債權人得自由決定何時
          行使權利，若有罹於時效者，債務人得據以抗辯，縱
          然債權人未適時行使權利，債務人亦不得以與有過失
          作為抗辯，併此敘明。
    (四)系爭借款之本金餘額為何？
      1.按抵押權所擔保者為原債權、利息、遲延利息、違約金
        及實行抵押權之費用，但契約另有約定者，不在此限，
        民法第861條定有明文，亦即除非另有特別排除之約定
        ，否則抵押權擔保效力，當然及於利息、遲延利息及違
        約金，且不以登記為必要（最高法院73年台抗字第239
        號判例、98年度台上字第1594號判決意旨參照）；次按
        清償人所提出之給付，應先抵充費用，次充利息，次充
        原本，民法第323條亦定有明文。
      2.經查：
        (1)系爭借款之本金為220萬元，為兩造所不爭執（見兩
          造不爭執事項(一)）；另依甲○○提出其與潘闕謹於
          77年12月29日訂立之坐落南港區○○段○○段618、
          631、640、646等地號4筆土地，應有部分均為1/4之
          抵押權設定契約書觀之，雖於「擔保權利總金額」欄
          記載「本金最高限額160萬元」，於「利息」欄及「
          遲延利息」欄均記載「無」，於「違約金」欄記載「
          依照中央銀行核定公佈之利率計算」，有上開抵押權
          設定契約書影本1份存卷可按（見原審卷1第21頁）。
          惟系爭借款確有約定利息，其利率係按年息百分之18
          計算乙節，亦如前述。
        (2)再執行法院91年度執字第7333號強制執行事件第2次
          分配表內記載甲○○之債權原本為220萬元、「無期
          間違約金」為67萬8,992元，甲○○受分配金額為160
          萬元，分配比率為55.5750％，不足額為127萬8,992
          元等節，亦有甲○○提出之執行法院上開強制執行事
          件第2次分配表影本1份在卷可按（見原審卷1第126頁
          、本院卷第60頁）。
        (3)綜此，雖上開分配表內記載67萬8,992元屬「無期間
          違約金」，惟依上開說明，系爭借款確有遲延利息之
          約定；且抵押權所擔保者為原債權、利息、遲延利息
          、違約金及實行抵押權之費用，而抵押權所擔保債權
          之範圍，應包括遲延利息在內，且不以登記為必要（
          最高法院73年台抗字第239號判例意旨參照），故於
          債權人與債務人間有關抵充順序，自應依民法第323
          條規定，即應先抵充費用，次充利息，次充原本。從
          而，甲○○主張上開受分配之160萬元部分，應依民
          法第323條規定，先用以抵充遲延利息67萬8,992元，
          餘額92萬1,008元再抵充原本（見原審卷1第13頁、本
          院卷第211頁、第265頁），故尚有本金債權127萬8,9
          92元〈計算式為：220萬元－（160萬元－67萬8,992
          元）＝127萬8,992元〉尚未清償乙節，尚屬可採。是
          以丙○○、丁○○抗辯系爭借款之本金餘額僅餘60萬
          元云云，即非可採。
    (五)甲○○得請求之範圍為何？
      1.綜此，甲○○得請求之範圍如下：
        (1)本金127萬8,992元，及自97年10月22日起（按：因邱
          澤任於97年10月23日提起本件訴訟）至清償日止，按
          週年利率百分之18計算之利息，以及依照中央銀行核
          定公佈之擔保放款融通利率2分之1計算之違約金（此
          部分係包含本金、利息及違約金）。
        (2)利息126萬6,202元：係以本金127萬8,992元，自92年
          4月21日起至97年10月21日止，按月利率百分之1.5（
          即週年利率百分之18）計算所得（計算式為：127萬
          8,992元×1.5％×12月×5.5年＝126萬6,202元，此
          部分無其他利息或違約金之請求）。
        (3)違約金92萬6,771元及自起訴狀繕本送達丙○○、潘
          淑玉、乙○○翌日起至清償日止，按週年利率百分之
          5計算之利息（係自78年12月29日起至92年4月21日止
          ，以本金220萬元，依照中央銀行核定公佈之擔保放
          款融通利率2分之1計算：另自92年4月22日起至97年
          10月21日止，以本金127萬8,992元，依照中央銀行核
          定公佈之擔保放款融通利率2分之1計算之總和。
      2.至丁○○抗辯本件有新修正之民法第1153條、民法繼承
        編施行細則第1條之3第4項規定之適用云云（見本院卷
        第101頁）。惟查：
        (1)按繼承在民法繼承編中華民國98年5月22日修正施行
          前開始，繼承人因不可歸責於己之事由或未同居共財
          者，於繼承開始時無法知悉繼承債務之存在，致未能
          於修正施行前之法定期間為限定或拋棄繼承，且由其
          繼續履行繼承債務顯失公平者，於修正施行後，以所
          得遺產為限，負清償責任，民法繼承編施行法第1條
          之3第4項固定有明文。惟依上開條文觀之，須繼承人
          符合上開規定之要件者，始得主張以所得遺產為限，
          負清償責任。
        (2)證人乙○○於本院準備程序時到庭證稱：「（問：你
          母親潘闕謹去世後，你有無把這段他向甲○○借錢的
          事告訴他們？）答；他們應該知道，因為借錢的時候
          土地設定抵押權，土地部分我母親及我、丙○○、潘
          淑玉各有4分之1」等語（見本院卷第148頁筆錄）；
          另依丁○○提出潘闕謹死亡後，由乙○○以繼承人代
          表，向財政部台北市國稅局申報遺產，經該局核定潘
          闕謹之課稅遺產淨額為854萬6,298元，有遺產稅核定
          通知書影本1份存卷可考（見本院卷第111頁）。故潘
          淑玉抗辯本件有新修正之民法第1153條、民法繼承編
          施行細則第1條之3第4項規定之適用云云，即非可採
          。
五、綜上所述：
    (一)甲○○依繼承及消費借貸之法律關係，請求丙○○、丁○
      ○、乙○○應連帶給付347萬1,965元（計算式為：本金12
      7萬8,992元＋利息126萬6,202元＋違約金92萬6,771元＝
      347萬1,965元），及其中127萬8,992元自97年10月22日起
      至清償日止，按週年利率百分之18計算之利息，以及依照
      中央銀行核定公佈之擔保放款融通利率2分之1計算之違約
      金；及其中92萬6,771元自97年11月6日起（即起訴狀繕本
      送達丙○○、丁○○、乙○○之翌日）至清償日止，按週
      年利率百分之5計算之利息，自屬正當，應予准許。至超
      過上開部分之請求，非屬正當，即屬不應准許（詳見附表
      「本院准許之內容」欄所示）。
    (二)原審就上開應予准許部分中之本金127萬8,992元部分；以
      及違約金92萬6,771元，並自97年11月6日起至清償日止，
      按週年利率百分之5計算之利息部分，所為丙○○、丁○
      ○、乙○○敗訴之判決，並為准、免假執行之宣告，尚無
      不合。丙○○、丁○○、乙○○上訴論旨指摘原判決此部
      分不當，求予廢棄改判，為無理由，應駁回其等上訴。
    (三)原審就上開應予准許部分中之利息126萬6,202元，及以本
      金127萬8,992元計算，自97年10月22日起至清償日止，按
      週年利率百分之18計算之利息；與以本金127萬8,992元計
      算，自97年10月22日起至清償日止，依照中央銀行核定公
      佈之擔保放款融通利率2分之1計算之違約金部分，所為甲
      ○○敗訴之判決，尚有未洽，甲○○上訴論旨，指摘原判
      決此部分不當，求予廢棄改判，為有理由，爰廢棄改判如
      主文第3項所示。
    (四)原審就上開不應准許之違約金92萬6,770元（計算式為：
      甲○○請求之185萬3,541元－酌減2分之1後應予准許之92
      萬6,771元＝92萬6,770元），所為甲○○勝訴之判決，並
      為准、免假執行之宣告，尚有未洽，丙○○、丁○○、乙
      ○○上訴論旨指摘原判決此部分不當，求予廢棄改判，為
      有理由，爰廢棄改判如主文第2項所示。至原審判決丙○
      ○、丁○○、乙○○應給付以本金127萬8,992元計算，自
      97年11月6日起至清償日止，按週年利率百分之5計算之利
      息，甲○○於原審並未請求（甲○○係請求以上開金額計
      算，自97年10月22日起至清償日止，按週年利率百分之18
      計算之利息）；以及就甲○○已減縮然仍判決丙○○、丁
      ○○、乙○○給付之違約金265元等部分（見附表「本院
      准許之內容」欄之內容分析所示），均係屬訴外裁判，丙
      ○○、丁○○、乙○○上訴論旨指摘原判決此部分不當，
      求予廢棄，亦有理由，且因甲○○於原審對於上開訴外裁
      判部分並未為請求，故由本院廢棄即可，無庸為駁回之諭
      知，附此說明。
    (五)原審就上開不應准許之以本金127萬8,992元計算，自97年
      10月22日起至清償日止，依照中央銀行核定公佈之擔保放
      款融通利率2分之1計算之違約金部分（係上開(三)所述之另
      外2分之1）部分，所為甲○○敗訴之判決，並無不合，甲
      ○○上訴論旨指摘原判決此部分不當，求予廢棄改判，為
      無理由。
    (六)末查主文第3項甲○○勝訴部分，兩造均陳明願供擔保，
      分別聲請宣告准、免為假執行，經核均與規定相符，爰分
      別酌定相當擔保金額併予准許。
六、兩造其餘之攻擊或防禦方法及所用之證據，經本院斟酌後，
    認為均不足以影響本判決之結果，爰不逐一論列，併此敘明
    。
七、據上論結，本件甲○○；丙○○、丁○○、乙○○之上訴均
    為一部有理由，一部無理由，依民事訴訟法第450條、第449
    條第1項、第79條、第463條、第385條第1項前段、第390條
    第2項、第392條第2項，判決如主文。
中    華    民    國    99    年    10    月    5     日
                    民事第十五庭
                        審判長法  官  王聖惠
                              法  官  謝碧莉
                              法  官  邱瑞祥
正本係照原本作成。
甲○○不得上訴。
丙○○、丁○○、乙○○如不服本判決，應於收受送達後20日內
向本院提出上訴書狀，其未表明上訴理由者，應於提出上訴後20
日內向本院補提理由書狀（均須按他造當事人之人數附繕本）上
訴時應提出委任律師或具有律師資格之人之委任狀；委任有律師
資格者，另應附具律師資格證書及釋明委任人與受任人有民事訴
訟法第466條之1第1項但書或第2項（詳附註）所定關係之釋明文
書影本。如委任律師提起上訴者，應一併繳納上訴審裁判費。
中    華    民    國    99    年    10    月    6     日
                              書記官  明祖星
附註：
民事訴訟法第466條之1（第1項、第2項）：
對於第二審判決上訴，上訴人應委任律師為訴訟代理人。但上訴
人或其他法定代理人具有律師資格者，不在此限。
上訴人之配偶、三親等內之血親、二親等內之姻親，或上訴人為
法人、中央或地方機關時，其所屬專任人員具有律師資格並經法
院認為適當者，亦得為第三審訴訟代理人。
 附表：（甲○○於原審起訴請求、原審判決及本院准許範圍）
┌───┬─────────┬─────────┬─────────┐
│      │於原審請求之內容  │原審判決結果      │本院准許之內容    │
│      │                  │                  │                  │
├───┼─────────┼─────────┼─────────┤
│甲○○│丙○○、丁○○、潘│丙○○、丁○○、潘│（見本院判決書主文│
│於原審│安平應連帶給付邱擇│安平應連帶給付邱擇│欄所示；至准許之各│
│聲明（│任439萬8,735元，及│任313萬2,798元，及│項內容，則詳如下述│
│原審判│其中127萬8,992元自│自97年11月6日起至 │）。              │
│決）及│97年10月22日起至清│清償日止，按週年利│                  │
│內容分│償日止，按週年利率│率百分之5計算之利 │                  │
│析    │百分之18計算之利息│息。              │                  │
│      │；以及依照中央銀行│甲○○其餘之訴駁回│                  │
│      │核定公佈之擔保放款│。                │                  │
│      │融通利率計算之違約│                  │                  │
│      │金；及其中185萬3, │                  │                  │
│      │541元自本起訴狀繕 │                  │                  │
│      │本送達丙○○、潘淑│                  │                  │
│      │玉、乙○○翌日起至│                  │                  │
│      │清償日止，按週年利│                  │                  │
│      │率百分之5計算之利 │                  │                  │
│      │息。              │                  │                  │
├───┼─────────┼─────────┼─────────┤
│內容分│本金127萬8,992元，│本金127萬8,992元，│本金127萬8,992元，│
│析1   │及自97年10月22日起│及自97年11月6日起 │及自97年10月22日起│
│      │至清償日止，按週年│至清償日止，按週年│至清償日止，按週年│
│      │利率百分之18計算之│利率百分之5計算之 │利率百分之18計算之│
│      │利息，以及依照中央│利息（利息部分係訴│利息，以及依照中央│
│      │銀行核定公佈之擔保│外裁判；另有關邱澤│銀行核定公佈之擔保│
│      │放款融通利率計算之│任請求自97年10月22│放款融通利率2分之 │
│      │違約金（此部分係包│日起至清償日止，按│1計算之違約金（即 │
│      │含本金、利息及違約│週年利率百分之18計│甲○○此部分之請求│
│      │金）。            │算之利息，以及依照│，除違約金部分酌減│
│      │                  │中央銀行核定公佈之│為2分之1外，其餘部│
│      │                  │擔保放款融通利率計│分均准許）。至原審│
│      │                  │算之違約金部分，則│判決「自97年11月6 │
│      │                  │未准許）。        │日起清償日止，按週│
│      │                  │                  │年利率百分之5計算 │
│      │                  │                  │之利息」為訴外裁判│
│      │                  │                  │，由本院廢棄即可，│
│      │                  │                  │無庸將此部分駁回。│
│      │                  │                  │                  │
│      │                  │                  │                  │
│      │                  │                  │                  │
├───┼─────────┼─────────┼─────────┤
│內容分│利息126萬6,202元：│原審以邱澤任無法證│利息126萬6,202元：│
│析2   │〈以本金127萬8,992│明，而全數駁回（見│（即甲○○此部分請│
│      │元，自92年4月21日 │原審判決書第7頁至 │求，全部准許）。  │
│      │起至97年10月21日止│第9頁、第13頁）。 │                  │
│      │，按月利率百分之1.│                  │                  │
│      │ 5（即週年利率百分│                  │                  │
│      │之18）計算所得〉。│                  │                  │
│      │                  │                  │                  │
├───┼─────────┼─────────┼─────────┤
│內容分│違約金185萬3,541元│違約金185萬3,806  │違約金92萬6,771元 │
│析3   │及自起訴狀繕本送達│元及自97年11月6日 │（即經酌減2分之1後│
│      │丙○○、丁○○、潘│起至清償日止，按週│所得之金額）及自97│
│      │安平翌日起至清償日│年利率百分之5計算 │年11月6日起至清償 │
│      │止，按週年利率百分│之利息〈因邱澤任已│日止，按週年利率百│
│      │之5計算之利息〈邱 │將此部分金額減縮為│分之5計算之利息（ │
│      │澤任於起訴時，原係│185萬3,541元，惟原│其中訴外裁判之265 │
│      │請求185萬3,806元，│審仍按邱澤任減縮前│元部分，由本院廢棄│
│      │嗣因附表編號39之利│之金額為判決（見原│即可，無庸將此部分│
│      │率有誤，將此部分金│審判決書第13頁，其│駁回）。          │
│      │額減縮為185萬3,541│中有265元係訴外裁 │                  │
│      │元，減縮金額為265 │判）。            │                  │
│      │元（計算式為；185 │                  │                  │
│      │萬3,806元－185萬  │                  │                  │
│      │3,541元＝265元）〉│                  │                  │
│      │。                │                  │                  │
└───┴─────────┴─────────┴─────────┘

司法院資訊處製作；財團法人民間司法改革基金會備份。
